【裁判字號】    98,訴,836
【裁判日期】    980624
【裁判案由】    偽造文書等
【裁判全文】
臺灣臺南地方法院刑事判決               98年度訴字第836號
公  訴  人  臺灣臺南地方法院檢察署檢察官
被      告  甲○○
上列被告因偽造文書等案件，經檢察官提起公訴（98年度營偵字
第963號），被告於本院行準備程序中就被訴犯罪事實為有罪之
陳述，本院合議庭裁定由受命法官獨任行簡式審判程序，判決如
下：
    主  文
甲○○共同行使偽造公文書，足以生損害於公眾及他人，累犯，
處有期徒刑壹年壹月，如附表編號一至五所示之物均沒收；又共
同行使偽造公文書，足以生損害於公眾及他人，累犯，處有期徒
刑壹年壹月，如附表編號一至四及編號六所示之物均沒收；又共
同意圖為自己不法之所有，以詐術使人將本人之物交付未遂，累
犯，處有期徒刑月，如附表編號一至四及編號七所示之物均沒
收。應執行有期徒刑壹年貳月，如附表所示之物均沒收。
    事  實
一、甲○○前因妨害兵役案件，經臺灣彰化地方法院以96年度彰
    簡字第222號判決判處有期徒刑3月確定，經同院以96年聲減
    字第1850號裁定減為有期徒刑1月15日，並於96年10月9日因
    有期徒刑易科罰金執行完畢。詎仍不知悔改，因看夾報廣告
    向自稱高先生之人借錢，屆期無法清償，經對方慫恿，遂加
    入詐騙集團，每日並可取得3000元之報酬。後與真實姓名年
    籍不詳綽號「金毛」之成年男子及其餘詐騙集團成員等人，
    共同基於意圖為自己不法所有、偽造文書及冒充公務員而行
    使其職權之犯意聯絡，由不詳姓名、年籍之詐騙集團成員先
    後於：
(一)、民國98年6月2日11時許前，假冒臺灣臺中地方法院檢察署吳
    昆璋檢察官之名義，撥打電話與丙○○聯繫，佯稱有洗錢金
    額新臺幣（下同）678 萬元流入丙○○個人帳戶內，因而涉
    犯洗錢防制法，必須提領帳戶內一成之金額即67萬8000元交
    付監管等語，嗣於98年6月2日11時許，由綽號「金毛」之人
    指示甲○○（以每日3000元之代價受綽號「金毛」之人指揮
    參與詐騙）傳真由不詳人士於不詳時地偽造之上蓋有「檢察
    執行處」印文之「法務部台中行政執行處凍結管制執行令」
    及「臺灣台中地方法院檢察署傳票」予丙○○而行使之，足
    生損害於法務部臺中行政執行處及臺灣臺中地方法院檢察署
    ，再於同日16時許由自稱「書記官洪國賓」之甲○○假借受
    檢察官之指示前來，在臺南縣新營市○○路136號新民國小
    對面，將由不詳人士於不詳時地偽造之上蓋有「臺灣臺北檢
    察署」印文之「台中地檢署監管科」（其上載明：監管人：
    吳昆璋檢察官、收款人：洪國賓書記官、受監管人：丙○○
    、監管金額：新台幣陸拾柒萬捌仟元整）之文件交予丙○○
    而行使之，足生損害於臺北地檢署及臺中地檢署，使丙○○
    陷於錯誤，遂交付67萬8000元予甲○○。
(二)、嗣不詳人士復去電丙○○並向丙○○告知尚有一筆假扣押金
    額72萬3000元必須提領出來交付監管等語，丙○○不疑有他
    ，遂再次提領72萬3000元，而相約於臺南縣新營市○○路65
    號南新國中前交付款項，於98年6月3日15時許，由自稱「書
    記官洪國賓」之甲○○前去領款。
(三)、嗣不詳之人再度去電丙○○要求提領63萬3000元，雙方約定
    在臺南縣新營市○○路136號新民國小對面交款，然因丙○
    ○察覺有異，而報警處理。惟甲○○仍依「金毛」指示，前
    往上址取款，為警於98年6月5日13時許當場查獲而未能詐得
    前述款項，並當場扣得偽造之「台中地檢署監管科」（其上
    載明：監管人：吳昆璋檢察官、收款人：洪國賓書記官、受
    監管人：丙○○、監管金額：新台幣陸拾參萬參仟元整）之
    文件1張及作案用之行動電話2支等物。
二、案經丙○○訴由臺南縣警察局新營分局報請臺灣臺南地方法
    院檢察署檢察官偵查起訴。
    理  由
一、本件被告被訴犯刑法第216條、第211條、第339條第1項、第
    158條第1項之行使偽造公文書、詐欺取財、僭行公務員職權
    等罪，均非死刑、無期徒刑、最輕本刑為3年以上有期徒刑
    之罪或高等法院管轄第一審之案件，被告於本院準備程序就
    被訴事實為有罪之陳述，經本院合議庭認合於刑事訴訟法第
    273條之1之規定，裁定進行簡式審判程序，合先敘明。
二、訊據被告對於上開事實迭於警詢、偵審均供認不諱，並經被
    害人丙○○於警詢中之指證明確，且有偽造之上蓋有「檢察
    執行處」印文之「法務部台中行政執行處凍結管制執行令」
    、「臺灣臺中地方法院檢察署傳票」各一紙及上蓋有「臺灣
    臺北地方法院檢察署」印文之「台中地檢署監管科」文件三
    紙、扣押物品目錄表、現場照片、行動電話照片及傳真收據
    等資料附卷，以及NOKIA牌行動電話2支（門號：0000000000
    號、0000000000號）、「台中地檢署監管科」文件一紙（監
    管金額：63萬3000元）等物扣案可稽，足認被告自白與事實
    相符。又按共同正犯，在合同之意思內各自分擔犯罪行為之
    一部，相互利用他人之行為，以達其犯罪之目的，即應對全
    部所發生之結果，共同負責（最高法院27年上字第755號、
    73 年臺上字第2364號判例要旨可參）。被告既係參與「金
    毛」等人之詐騙集團，共同以臺灣台中地方法院檢察署監管
    科之名義，假藉代保管金錢方式，於98年6月2日、6月3日及
    6月5日進行騙取被害人丙○○之財物，則本件被告對於詐騙
    集團偽造上開「法務部台中行政執行處凍結管制執行令」等
    公文書以取信被害人之行為，事前當有所知悉，且本於共同
    正犯意思互有聯絡、行為互相利用之功能性結構，應由共同
    正犯之每一人，對共同犯罪之結果承擔責任。綜上，本件被
    告上開犯行之事證明確，洵堪認定，自應依法論科。
三、論罪科刑：
(一)、核被告就犯罪事實(一)、(二)所為，均係犯刑法第158條第1項僭
    行公務員職權罪、同法第216條、第211條行使偽造公文書罪
    、同法第339條第1項之詐欺取財罪。偽造公印文乃偽造公文
    書之階段行為，應為偽造公文書之全部行為所吸收。又偽造
    公文書之低度行為，應為行使偽造公文書之高度行為所吸收
    ，均不另論罪。被告就上開犯罪事實(一)、(二)之詐欺取財、行
    使偽造公文書、僭行公務員職權之二次犯行，均係於密接之
    時、地實施，詐騙單一被害人，係以一行為觸犯數罪名，為
    想像競合犯，均應依刑法第55條規定從一重之行使偽造公文
    書罪處斷。核被告就犯罪事實(三)所為，係犯刑法第158條第1
    項僭行公務員職權罪及同法第339條第1項、第3項之詐欺取
    財未遂罪。詐騙集團已著手於犯罪行為之實行，然因被害人
    丙○○起疑報警而不遂，為未遂犯，依刑法第二十五條第二
    項規定，按既遂犯之刑度減輕之。又被告就上開犯罪事實(三)
    之詐欺取財未遂及僭行公務員職權之犯行，係於密接之時、
    地實施，詐騙單一被害人，係以一行為觸犯數罪名，為想像
    競合犯，應依刑法第55條規定從一重之詐欺取財未遂罪處斷
    。被告與綽號「金毛」之人及其餘詐騙集團成員間，就犯罪
    事實(一)、(二)、(三)部分之犯行，有犯意聯絡及行為分擔，應論
    以共同正犯。被告有犯罪事實欄所載之前案科刑及執行紀錄
    ，有臺灣高等法院被告前案紀錄表一份在卷可按，其前受有
    期徒刑執行完畢，於五年以內故意再犯本件有期徒刑以上之
    罪，為累犯，應依刑法第47條第1項之規定加重其刑。被告
    前後為犯罪事實(一)、(二)、(三)之犯行，犯意各別，行為互殊，
    應分論併罰。
(二)、爰審酌被告正值青壯年，且四肢健全具謀生能力，竟不思以
    正當方式賺取財物，僅因無法清償借款，即率然加入詐欺集
    團對他人行騙，使被害人因此分別受有新臺幣67萬8000元、
    72萬3000元之鉅額損失，對社會治安危害甚大，且被告等人
    係以冒用檢察署、書記官之名義及偽造公文書之方式進行詐
    騙，破壞民眾對司法機關之信任，顯然目無法紀，惡性重大
    ，惟審酌被告於該集團內之地位，係聽命於「金毛」等人行
    事，並非居於要角，復考量其加入集團從事犯罪之時間尚短
    ，犯後又自始坦承犯行、態度良好等一切情狀，量處主文所
    示之刑，並定其應執行刑。
四、扣案如附表編號一、編號二及編號七（其上所偽造之「臺灣
    臺北地方法院檢察署」印文已因該文書之沒收而包括在內，
    無庸重為沒收之諭知）之物，係被告與詐騙集團所有而供本
    件共同犯罪所用之物，業據被告於警詢及偵訊中供承屬實，
    爰依刑法第38條第1項第2款規定宣告沒收。附表編號三至六
    上所蓋之「檢察執行處」印文及「臺灣臺北地方法院檢察署
    」印文，均係偽造之印文，應依刑法第219條之規定沒收之
    。另如附表編號三至六號所示偽造之「法務部台中行政執行
    處凍結管制執行命令」、「臺灣臺中地方法院檢察署刑事傳
    票」、「臺中地方法院地檢署監管科文件」等物，雖係被告
    及共犯等人犯本件之罪所用，惟先後已分別交付予被害人以
    為行使，自均非為被告或共犯所有之物，且上開偽造之公文
    書性質上均非屬違禁物，復未扣案，為免執行困難，爰不予
    宣告沒收。
五、另按所謂行使偽造之文書，乃依文書之用法，以之充作真正
    文書而加以使用之意，故必須行為人就所偽造文書之內容向
    他方有所主張，始足當之；若行為人雖已將該文書提出，而
    尚未達於他方可得瞭解之狀態者，則仍不得謂為行使之既遂
    ，自不能依刑法第216條之規定對之處罰（最高法院72年台
    上字第4709號判例參照）。查本件被告雖有於上開犯罪事實
    (三)所示時地，攜帶偽造之公文書準備向被害人丙○○領取詐
    騙款項，惟因被害人丙○○起疑報警而不遂之情，業經被告
    迭於警詢及偵審中供明在卷，核與告訴人於警詢證稱：「該
    名自稱書記官洪國賓（嫌疑人甲○○）之人要我提領新臺幣
    63萬3000元，但我沒有提領，警方埋伏人員見自稱書記官洪
    國賓（嫌疑人甲○○）之人出現與我交談，就立即查獲嫌疑
    人甲○○。警方人員於嫌疑人甲○○所提之手提袋內查獲台
    中地檢署監管科監管金額新臺幣63萬3000元之文件一張」等
    語相符，堪認被告並無將詐騙集團所偽造之公文書內容向告
    訴人有所主張，並以之充作真正文書而加以行使之行為。揆
    諸上開判例意旨，自不能以刑法第216條、第211條行使偽造
    公文書罪責相繩。惟被告此部分犯行，與詐欺取財未遂之犯
    行，具有想像競合之裁判上一罪關係，爰不另為無罪之諭知
    ，併此敘明。
六、據上論斷，依刑事訴訟法第273條之1第1項、第299條第1項
    前段，刑法第28條、第216條、第211條、第339條第1項、第
    3項、第158條第1項、第47條第1項、第55條、第51條第5款
    、第38條第1項第2款、第219條，刑法施行法第1條之1，判
    決如主文。
本案經檢察官乙○○到庭執行職務。
中    華    民    國    98    年    6     月    24    日
                  刑事第七庭    法  官  鄧希賢
以上正本證明與原本無異。
如不服本判決應於收受本判決後10日內向本院提出上訴書狀，並
應敘述具體理由。其未敘述上訴理由者，應於上訴期間屆滿後20
日內向本院補提理由書狀（均須按他造當事人之人數附繕本）「
切勿逕送上級法院」。
                                書記官  林怡芳
中    華    民    國    98    年    6     月    24    日
附表：
┌──┬────────────────┬──────┐
│編號│證物名稱                        │應沒收之物  │
├──┼────────────────┼──────┤
│ 一 │NOKIA牌行動電話一支             │同左        │
│    │門號：0000000000號              │            │
│    │序號：000000000000000           │            │
├──┼────────────────┼──────┤
│ 二 │NOKIA牌行動電話一支             │同左        │
│    │門號：0000000000號              │            │
│    │序號：000000000000000           │            │
├──┼────────────────┼──────┤
│ 三 │上蓋有偽造之「檢察執行處」印文之│偽造之「檢察│
│    │「法務部台中行政執行處凍結管制執│執行處」印文│
│    │行令」一紙                      │            │
├──┼────────────────┼──────┤
│ 四 │上蓋有偽造之「檢察執行處」印文  │偽造之「檢察│
│    │之「臺灣臺中地方法院檢察署傳票  │執行處」印文│
│    │」一紙                          │            │
├──┼────────────────┼──────┤
│ 五 │上蓋有偽造之「臺灣臺北地方法院檢│偽造之「臺灣│
│    │察署」印文之「台中地檢署監管科」│臺北地方法院│
│    │文件一張（監管金額67萬8000元）  │檢察署」印文│
├──┼────────────────┼──────┤
│ 六 │上蓋有偽造之「臺灣臺北地方法院檢│偽造之「臺灣│
│    │察署」印文之「台中地檢署監管科」│臺北地方法院│
│    │文件一張（監管金額72萬3000元）  │檢察署」印文│
├──┼────────────────┼──────┤
│ 七 │上蓋有偽造之「臺灣臺北地方法院檢│同左        │
│    │察署」印文之「台中地檢署監管科」│            │
│    │文件一張（監管金額63萬3000元）  │            │
└──┴────────────────┴──────┘
附錄本案論罪科刑法條：
刑法第216條：
行使第210條至第215條之文書者，依偽造、變造文書或登載不實
事項或使登載不實事項之規定處斷。
刑法第211條：
偽造、變造公文書，足以生損害於公眾或他人者，處1年以上7年
以下有期徒刑。
刑法第158條：
冒充公務員而行使其職權者，處3年以下有期徒刑、拘役或5百元
以下罰金。
冒充外國公務員而行使其職權者，亦同。
刑法第339條：
意圖為自己或第三人不法之所有，以詐術使人將本人或第三人之
物交付者，處5年以下有期徒刑、拘役或科或併科1千元以下罰金
。
以前項方法得財產上不法之利益或使第三人得之者，亦同。
前二項之未遂犯罰之。


司法院資訊處製作；財團法人民間司法改革基金會備份。
